【裁判字號】    99,訴,894
【裁判日期】    990622
【裁判案由】    毒品危害防制條例等
【裁判全文】
臺灣板橋地方法院刑事判決               99年度訴字第894號
公  訴  人  臺灣板橋地方法院檢察署檢察官
被      告  甲○○
選任辯護人  法律扶助基金會林正杰律師
上列被告因違反毒品危害防制條例案件，經檢察官提起公訴（99
年度偵字第4764號），本院判決如下：
    主  文
甲○○共同販賣第二級毒品，處有期徒刑柒年陸月，扣案之門號
0000000000號之行動電話壹具（內含SIM 卡壹張）沒收，未扣案
之販賣所得新臺幣貳仟元，與不詳年籍姓名綽號「小揮」之成年
男子連帶沒收，如全部或一部不能沒收時，以其等財產連帶抵償
之；又共同販賣第二級毒品，處有期徒刑柒年陸月，扣案之門號
0000000000號之行動電話壹具（內含SIM 卡壹張）沒收，未扣案
之販賣所得新臺幣壹仟伍佰元，與不詳年籍姓名綽號「阿宏」之
成年男子連帶沒收，如全部或一部不能沒收時，以其等財產連帶
抵償之；又明知為禁藥而轉讓，處有期徒刑壹年，扣案之門號00
00000000號之行動電話壹具（內含SIM 卡壹張）沒收。應執行有
期徒刑拾年，扣案之門號0000000000號之行動電話壹具（內含SI
M 卡壹張）沒收，未扣案之販賣所得新臺幣仟伍佰元沒收，其
中貳仟元與不詳年籍姓名綽號「小揮」之成年男子連帶沒收，如
全部或一部不能沒收時，以其等財產連帶抵償之，餘壹仟伍佰元
與不詳年籍姓名綽號「阿宏」之成年男子連帶沒收，如全部或一
部不能沒收時，以其等財產連帶抵償之。
    事  實
一、甲○○（綽號「小咪」）明知甲基安非他命屬毒品危害防制
    條例第2 條第2 項第2 款所列之第二級毒品，且經行政院衛
    生署公告禁止使用，為藥事法所規範之禁藥，不得非法持有
    、販賣及轉讓，竟先後：
  (一)於民國98年11月5 日晚上11時18分許，經謝龍貴（綽號「紅
    龜」）以0000000000號（起訴書誤載為0000000000號）行動
    電話撥打甲○○持用之0000000000號行動電話，談妥謝龍貴
    向甲○○購買新臺幣（下同）二千元之甲基安非他命後，甲
    ○○即與不詳年籍姓名綽號「小揮（同音）」之成年男子基
    於販賣第二級毒品甲基安非他命之犯意聯絡，甲○○指示綽
    號「小揮」之人前去臺北縣新莊市某處，由「小揮」將重約
    0.2 公克之甲基安非他命出售交付給謝龍貴，謝龍貴則交付
    二千元予「小揮」後，謝龍貴旋於翌日（98年11月6 日，起
    訴書誤載為98年11月12日）凌晨0 時1 分許撥打電話給甲○
    ○，問甲○○「錢對嗎」，甲○○則答稱「對啊」。
  (二)於99年1 月10日凌晨0 時25分許，經林清祥（綽號「清哥」
    ）以0000000000號行動電話撥打甲○○持用之0000000000號
    行動電話，林清祥向甲○○表示要購買甲基安非他命，甲○
    ○則稱「我叫人拿給你」，並要求林清祥前去永和交易，嗣
    甲○○即與不詳年籍姓名綽號「阿宏（同音）」之成年男子
    基於販賣第二級毒品甲基安非他命之犯意聯絡，甲○○指示
    綽號「阿宏」之人前去臺北縣永和市○○路附近某處，由「
    阿宏」將價值一千五百元之甲基安非他命出售交付給林清祥
    ，林清祥並交付一千五百元予「阿宏」後，林清祥旋於同日
    凌晨0 時55分許撥打電話給甲○○，告以「他拿很少」，甲
    ○○則表示「不可能，都我們弄好，留在那邊給他的」等語
    。
  (三)於99年1 月26日凌晨，經陳根財（綽號「阿財」）以行動電
    話撥打甲○○持用之0000000000號行動電話，要求甲○○轉
    讓甲基安非他命，甲○○竟基於轉讓禁藥甲基安非他命之犯
    意，於同日凌晨1 時許前往臺北縣中和市○○路與員山路口
    ，將甲基安非他命（量微不詳）無償轉讓交予陳根財，陳根
    財旋於同日凌晨2 、3 時許在臺北縣永和市○○路201 號住
    處施用殆盡。
    嗣經警於99年1 月27日晚上7 時許，持本院核發之搜索票在
    臺北縣永和市○○路201 號2 樓查獲甲○○以及甲○○所有
    之0000000000號行動電話1 具（內含SIM 卡1 張）、與本案
    無關之0000000000號行動電話1 具（內含SIM 卡1 張）。
二、案經臺北市政府警察局內湖分局報請臺灣板橋地方法院檢察
    署檢察官偵查起訴。
    理  由
一、按被告以外之人於審判外之言詞或書面陳述，除法律有規定
    者外，不得作為證據，刑事訴訟法第159 條第1 項定有明文
    。而按被告以外之人於偵查中向檢察官所為之陳述，除顯有
    不可信之情況者外，得為證據，刑事訴訟法第159 條之1 第
    2 項定有明文。經查證人謝龍貴、林清祥、陳根財在檢察官
    偵訊時經過具結所為之證言，合於法定要件，且核其等陳述
    時之外在環境及情況，並無顯不可信之情況，本院亦認作為
    證據為適當。又按被告以外之人於審判外之陳述，雖不符刑
    事訴訟法第一百五十九條之一至一百五十九條之四之規定，
    而經當事人於審判程序同意作為證據，法院審酌該言詞陳述
    或書面陳述作成時之情況，認為適當者，亦得為證據，刑事
    訴訟法第159 條之5 第1 項定有明文，就證人謝龍貴、林清
    祥、陳根財於警詢中之陳述，被告同意均作為證據，且本院
    斟酌證人謝龍貴、林清祥、陳根財上揭審判外之供述證據取
    得過程並無瑕疵，且與本案待證事實間具有相當之關聯性，
    以之為本案證據尚無不當，是揆諸上開說明，證人謝龍貴、
    林清祥、陳根財上揭審判外之陳述具有證據能力。而證人謝
    龍貴、林清祥、陳根財在檢察官偵訊時所為之證言，被告亦
    同意作為證據，自均應認具有證據能力，合先敘明。
二、上揭犯罪事實，業據被告甲○○於本院審理時自白不諱，且
    經證人謝龍貴於警詢、偵訊時（見偵查卷第50、129 、130
    頁）、證人林清祥於警詢、偵訊時（見偵查卷第85、86、12
    7 、128 頁）、證人陳根財於警詢、偵訊時（見偵查卷第16
    、131 、132 頁）證述在卷，並有於99年1 月27日所查獲被
    告所有之0000000000號行動電話1 具（內含SIM 卡1 張）扣
    案，以及0000000000號門號的通訊監察譯文2 份在卷足資為
    證（與謝龍貴之0000000000號門號之通話譯文見偵查卷第57
    頁，與林清祥之0000000000號門號之通話譯文見偵查卷第97
    頁）。再者，臺北市政府警察局內湖分局於99年1 月27日晚
    上7 時許，持本院核發之搜索票在臺北縣永和市○○路201
    號2 樓除查獲甲○○外，亦同時查獲陳根財，此有本院99年
    度聲搜字第240 號搜索票影本及臺北市政府警察局內湖分局
    搜索扣押筆錄、扣押物品目錄表各1 件在卷可參（見偵查卷
    第100 至104 頁），當日經警採集陳根財之尿液送驗結果，
    呈安非他命、甲基安非他命陽性反應，有臺灣尖端先進生技
    醫藥股份有限公司99年2 月3 日濫用藥物檢驗報告及臺北市
    警察局偵辦毒品案件尿液檢體委驗單影本各1 件在卷可證（
    見偵查卷第144 、146 頁）；另證人林清祥亦同於99年1 月
    27日在臺北市政府警察局內湖分局經警採尿，送驗結果亦呈
    安非他命、甲基安非他命陽性反應，有臺灣尖端先進生技醫
    藥股份有限公司99年2 月4 日濫用藥物檢驗報告及臺北市警
    察局偵辦毒品案件尿液檢體委驗單影本各1 件在卷可憑（見
    偵查卷第149 、148 頁），均足以佐見被告確有上揭販賣、
    轉讓甲基安非他命之犯行無訛，從而，事證明確，被告犯行
    至堪認定。
三、按毒品危害防制條例業於98年5 月20日修正公布部分條文，
    因未另訂特別施行日期；且未規定「本法修正條文自公布日
    施行」，與中央法規標準法第13條規定，尚屬有間，自應回
    歸同條例第36條規定認定生效日期；復因此次修正涉及多項
    授權法規修正或訂定，須有一定施行日期，以完備相關法令
    修訂及行政作業程序，故應自公布後6 個月施行。本案被告
    於犯罪事實欄一(一)所示之行為後，涉及毒品危害防制條例第
    4 條第2 項之修正，自應依刑法第2 條第1 項「按行為後法
    律有變更者，適用行為時之法律，但行為後之法律有利於行
    為人者，適用最有利於行為人之法律」之規定，而修正前毒
    品危害防制條例第4 條第2 項規定「製造、運輸、販賣第二
    級毒品者，處無期徒刑或七年以上有期徒刑，得併科新臺幣
    七百萬元以下罰金」；同條項修正後則規定：「製造、運輸
    、販賣第二級毒品者，處無期徒刑或七年以上有期徒刑，得
    併科新臺幣一千萬元以下罰金。」，修正前後犯罪構成要件
    並未變動，而新法之得併科罰金數額提高，經比較結果，以
    修正前之毒品危害防制條例第4 條第2 項規定較有利於被告
    ，應適用行為時（即修正前）之法律。核被告甲○○所為，
    就犯罪事實欄一(一)部分，係犯修正前毒品危害防制條例第4
    條第2 項之販賣第二級毒品罪，就犯罪事實欄一(二)部分，係
    犯現行毒品危害防制條例第4 條第2 項之販賣第二級毒品罪
    。又按甲基安非他命雖係毒品危害防制條例第2 條第2 項第
    2 款所定之第二級毒品，但甲基安非他命屬安非他命類藥品
    ，業經行政院衛生署75年7 月11日衛署藥字第597627號公告
    ，為有效管理安非他命類藥品與其衍生物之鹽類及製劑，重
    申公告禁止使用，應屬藥事法所稱之禁藥（即藥事法第22條
    第1 項第1 款所稱之經中央衛生主管機關明令公告禁止製造
    、調劑、輸入、輸出、販賣或陳列之毒害藥品），而明知為
    禁藥而轉讓者，藥事法第83條定有處罰明文。故行為人明知
    為禁藥即甲基安非他命而轉讓予他人者，除成立毒品危害防
    制條例第8 條第2 項之轉讓第二級毒品罪外，亦構成藥事法
    第83條第1 項之轉讓禁藥罪，此係屬同一犯罪行為而同時有
    二種法律可資處罰之法條競合情形，應依「重法優於輕法」
    、「後法優於前法」等法理，擇一處斷。按毒品危害防制條
    例第8 條第2 項轉讓第二級毒品罪之法定本刑為「六月以上
    五年以下有期徒刑，得併科新台幣七十萬元以下罰金」，而
    藥事法第83條第1 項轉讓禁藥罪係於民國93年4 月21日修正
    公布，同年月23日生效施行之後法，該罪之法定本刑為「七
    年以下有期徒刑，得併科新台幣五百萬元以下罰金」，行為
    人除轉讓甲基安非他命，其數量達行政院依毒品危害防制條
    例第8 條第6 項規定所訂定之標準，經依法加重該條第2 項
    之法定刑後，較藥事法第83條第1 項之法定刑為重之情形外
    ，因修正後藥事法第83條第1 項之法定本刑，顯較毒品危害
    防制條例第8 條第2 項之罪之法定本刑為重，且屬後法，依
    前述「重法優於輕法」、「後法優於前法」之法理，自應優
    先適用藥事法第83條第1 項之規定處斷（最高法院99年度台
    上字第15號判決、99年度台上字第1173號判決、99年度台上
    字第1367號判決、99年度台上字第2041號判決意旨參照）。
    本件就犯罪事實欄一(三)部分，被告轉讓予陳根財之甲基安非
    他命之數量微少，未達「轉讓持有毒品加重其刑之數量標準
    」所定「第二級毒品：淨重十公克以上」之加重其刑標準，
    故被告此部分所為，應優先適用藥事法第83條第1 項規定論
    處轉讓禁藥罪。被告販賣第二級毒品甲基安非他命前持有甲
    基安非他命之低度行為，應為販賣之高度行為所吸收，均不
    另論罪，其轉讓第二級毒品甲基安非他命前持有甲基安非他
    命之低度行為，亦應為轉讓之高度行為所吸收，不另論罪。
    被告就犯罪事實欄一(一)、(二)分別與不詳年籍姓名綽號「小揮
    （同音）」、「阿宏（同音）」之成年男子，具有犯意聯絡
    及行為分擔，為共同正犯（公訴意旨疏未認被告分別與綽號
    「小揮」、「阿宏」之人係共犯，尚有未洽）。被告上開所
    犯2 次販賣第二級毒品罪及1 次犯轉讓禁藥罪之間，犯意各
    別，行為互殊，應予分論併罰。
四、辯護人雖指被告就犯罪事實欄一(一)(二)部分，於偵查及審判中
    均自白有販賣第二級毒品甲基安非他命之犯行，認應依毒品
    危害防制條例第17條第2 項規定減輕其刑。惟查，被告於檢
    察官偵訊中，就犯罪事實欄一(一)部分，其雖對於叫綽號「小
    揮」之人將0.2 公克的甲基安非他命交給謝龍貴，以及由綽
    號「小揮」之人向謝龍貴收取二千元之事實已予承認，惟被
    告並未自白有意圖營利而為販賣之行為，其仍否認有販賣甲
    基安非他命予謝龍貴之犯行（見偵查卷第130 頁）；又就犯
    罪事實欄一(二)部分，被告雖供稱後來有拿甲基安非他命給林
    清祥，但其又稱「我請他用」，旋又稱「我要叫他拿錢幫我
    」，並未自白販賣甲基安非他命給林清祥（見偵查卷第128
    頁），故辯護人指被告就犯罪事實欄一(一)(二)部分於偵查中亦
    均自白犯罪，尚屬誤會，併此敘明。爰審酌被告販賣第二級
    毒品甲基安非他命，助長施用毒品惡習，並足以使購買施用
    者導致精神障礙與性格異常，甚至造成人民生命健康受損之
    成癮性及危險性，其不僅戕害國人身體健康，且有危害社會
    安全之虞，所生危害非輕，而染上毒癮者為索得吸毒之資，
    甚至甘冒竊盜、搶奪及強盜等財產犯罪之風險，造成社會治
    安嚴重敗壞，其為圖私利，不顧國法、民生之行為實屬不該
    ，並審酌被告之素行狀況、犯罪動機、手段、目的及犯罪後
    態度等一切情狀，分別量處如主文所示之刑，並定其應執行
    刑。
五、被告就犯罪事實欄一(一)所示販賣甲基安非他命予謝龍貴之犯
    行，所得之財物二千元（未扣案），應依毒品危害防制條例
    第19條第1 項之規定及共犯連帶之理論，諭知被告與不詳年
    籍姓名綽號「小揮」之成年男子連帶沒收，如全部或一部不
    能沒收時，以其等財產連帶抵償之；而扣案之門號00000000
    00之行動電話1 具（內含SIM 卡1 張），為供犯販賣第二級
    毒品罪聯繫時所用之物，且屬被告所有，此經其承明在卷，
    爰依毒品危害防制條例第19條第1 項之規定宣告沒收。又被
    告就犯罪事實欄一(二)所示販賣甲基安非他命予林清祥之犯行
    ，所得之財物一千五百元（未扣案），應依毒品危害防制條
    例第19條第1 項之規定及共犯連帶之理論，諭知被告與不詳
    年籍姓名綽號「阿宏」之成年男子連帶沒收，如全部或一部
    不能沒收時，以其等財產連帶抵償之；而扣案之門號000000
    0000之行動電話1 具（內含SIM 卡1 張），為被告所有供犯
    販賣第二級毒品罪聯繫時所用之物，爰依毒品危害防制條例
    第19條第1 項之規定宣告沒收。又被告就犯罪事實欄一(三)所
    示轉讓禁藥甲基安非他命予陳根財之犯行，其所有供聯絡所
    用之門號0000000000之行動電話1 具（內含SIM 卡1 張），
    為供犯罪所用之物，爰併依刑法第38條第1 項第2 款規定予
    以宣告沒收。至於另扣案之被告所有之0000000000號行動電
    話1 具（內含SIM 卡1 張），因與本案無關，無庸併為沒收
    之諭知，附此敘明。
據上論斷，應依刑事訴訟法第299 條第1 項前段，修正前毒品危
害防制條例第4 條第2 項，毒品危害防制條例第4 條第2 項、第
19條第1 項，藥事法第83條第1 項，刑法第11條前段、第2 條第
1 項前段、第28條、第51條第5 款、38條第1 項第2 款，判決如
主文。
本案經檢察官蘇逸修到庭執行職務。
中    華    民    國    99    年    6     月    22    日
                    刑事第七庭  審判長法  官  戴嘉清
                                      法  官  林晏鵬
                                      法  官  黃繼瑜
以上正本證明與原本無異。
如不服本判決應於收受送達後10日內向本院提出上訴書狀，並應
敘述具體理由；其未敘述上訴理由者，應於上訴期間屆滿後20日
內向本院補提理由書（均須按他造當事人之人數附繕本）「切勿
逕送上級法院」。
                                      書記官  廖貞音
中    華    民    國    99    年    6     月    22    日
附表本案論罪科刑法條全文：
修正前毒品危害防制條例第4 條
製造、運輸、販賣第一級毒品者，處死刑或無期徒刑；處無期徒
刑者，得併科新臺幣一千萬元以下罰金。
製造、運輸、販賣第二級毒品者，處無期徒刑或七年以上有期徒
刑，得併科新臺幣七百萬元以下罰金。
製造、運輸、販賣第三級毒品者，處五年以上有期徒刑，得併科
新臺幣五百萬元以下罰金。
製造、運輸、販賣第四級毒品者，處三年以上十年以下有期徒刑
，得併科新臺幣三百萬元以下罰金。
製造、運輸、販賣專供製造或施用毒品之器具者，處一年以上七
年以下有期徒刑，得併科新臺幣一百萬元以下罰金。
前五項之未遂犯罰之。
毒品危害防制條例第4 條
製造、運輸、販賣第一級毒品者，處死刑或無期徒刑；處無期徒
刑者，得併科新臺幣二千萬元以下罰金。
製造、運輸、販賣第二級毒品者，處無期徒刑或七年以上有期徒
刑，得併科新臺幣一千萬元以下罰金。
製造、運輸、販賣第三級毒品者，處五年以上有期徒刑，得併科
新臺幣七百萬元以下罰金。
製造、運輸、販賣第四級毒品者，處三年以上十年以下有期徒刑
，得併科新臺幣三百萬元以下罰金。
製造、運輸、販賣專供製造或施用毒品之器具者，處一年以上七
年以下有期徒刑，得併科新臺幣一百萬元以下罰金。
前五項之未遂犯罰之。
藥事法第83條
明知為偽藥或禁藥，而販賣、供應、調劑、運送、寄藏、牙保、
轉讓或意圖販賣而陳列者，處七年以下有期徒刑，得併科新臺幣
五百萬元以下罰金。
犯前項之罪，因而致人於死者，處七年以上有期徒刑，致重傷者
，處三年以上十二年以下有期徒刑。
因過失犯第一項之罪者，處二年以下有期徒刑、拘役或科新臺幣
三十萬元以下罰金。
第一項之未遂犯罰之。

司法院資訊處製作；財團法人民間司法改革基金會備份。
